臺灣臺南地方法院刑事判決 　　　　　　　　　　　 九十二年度訴字第一三五三號
　　公　訴　人　臺灣臺南地方法院檢察署檢察官
　　被　　　告　乙○○
右列被告因違反毒品危害防制條例案件，經檢察官提起公訴（九十二年度毒偵字第一
九二二號、第一九七一號）及檢察官函請併案審理（九十三年度毒偵字第二六三號）
，被告就犯罪事實為有罪之陳述，本院裁定進行簡式審判程序，判決如左：
    主  文
乙○○連續施用第一級毒品，累犯，處有期徒刑壹年。扣案第一級毒品洛因壹包（淨
重零點零柒公克）沒收銷燬之；扣案注射針筒壹支及毒品外包裝壹個（重零點參肆公
克），均沒收之。
    事  實
一、乙○○前於民國八十二年間，因違反肅清煙毒條例案件，經本院以八十二年度訴
    字第一二九一號刑事判決判處有期徒刑三年四月確定，又於八十三年間，因違反
    肅清煙毒條例案件，經臺灣高等法院臺南分院以八十三年度上訴字第五三三號刑
    事判決判處有期徒刑三年六月確定，兩案接續執行，於八十九年八月六日縮短刑
    期假釋付保護管束未經撤銷期滿，以已執行論。復因施用第一級毒品案件，經本
    院以九十一年度毒聲字第一五四號裁定送觀察、勒戒後，認有繼續施用毒品之傾
    向，經本院以九十一年度毒聲字第一一四九號裁定令入戒治處所施以強制戒治一
    年，嗣經本院以九十一年度毒聲字第二一五六號裁定停止戒治，所餘戒治期間，
    付管護管束，而於九十二年一月二十日停止強制戒治出監，並於九十二年五月二
    十二日付保護管束期滿，由臺灣臺南地方法院檢察署檢察官於九十二年五月二十
    八日，以九十二年度戒毒偵字第一二二號為不起訴處分確定在案。詎乙○○仍未
    戒除毒癮，明知第一級毒品海洛因係毒品危害防制條例所明定之第一級毒品，不
    得持有及施用，竟另行基於施用第一級毒品海洛因之概括犯意，於強制戒治執行
    完畢釋放後五年內，自九十二年九月一日起至九十三年二月二十八日下午二、三
    時許止，先以將海洛因摻入香菸之方式，嗣於九十二年底改以注射針筒施打之方
    式，連續在臺南縣新化鎮崙頂里崙子頂三七六號及臺南縣新化鎮崙頂里新灣橋旁
    ，施用第一級毒品海洛因多次，平均每日施用第一級毒品海洛因一次。嗣於九十
    二年九月四日上午十一時四十五分許，經警持本院核發之搜索票在上址查獲，並
    扣得乙○○所有非供施用毒品所用之塑膠管一支；於九十二年九月二十九日中午
    十二時二十一分許，經警採集其尿液送驗結果，呈嗎啡陽性反應而查獲；於九十
    三年一月三十一日下午二時許，在臺南縣永康市○○路十九巷六十號「元帥廟」
    前，為警查獲，並扣得其所有供施用第一級毒品海洛因之器具注射針筒一支及第
    一級毒品海洛因一包淨重０．０七公克（包裝重０．三四公克）；於九十三年二
    月二十九日下午五時許，遭通緝經警在臺南縣新化鎮崙頂里崙子頂三五一號前緝
    獲後，為警於同日晚上七時許，採集其尿液送驗結果，呈嗎啡陽性反應而查獲。
二、案經臺南縣警察局新化分局及佳里分局報告臺灣臺南地方法院檢察署檢察官偵查
    起訴暨臺南縣警察局新化分局報告臺灣臺南地方法院檢察署檢察官函請併案審理
    。
    理  由
一、右揭犯罪事實，業據被告乙○○於本院審理時坦承不諱，且被告經警分別於九十
    二年九月四日下午三時十分許採尿（尿液檢體編號７６號）、九十二年九月二十
    九日中午十二時二十一分許採尿（尿液檢體編號ＯＲ─00000000000
    號）、九十三年一月三十一日下午三時十五分許採尿（尿液檢體編號０１０４號
    ）及九十三年二月二十九日晚上七時許採尿（尿液檢體編號０２１０號）送驗結
    果，均呈嗎啡陽性反應，且尿液檢體編號７６號，經本院送長榮大學毒物研究中
    心，以氣相層析質譜儀法進行確認，仍呈嗎啡陽性反應，分別有臺南縣警察局佳
    里分局偵辦「毒品危害防制條例」案件尿液送驗對照表一紙、臺南縣衛生局九十
    二年九月二十六日尿液檢驗成績書一紙、列管毒品人口尿液檢體採集送驗紀錄表
    一紙、臺灣檢驗科技股份有限公司濫用藥物尿液檢驗報告一紙、臺南縣警察局新
    化分局查獲毒品危害防制條例案涉嫌人尿液送驗名冊對照表二紙、臺南縣衛生局
    九十三年二月十九日尿液檢驗成績書一紙、臺南縣衛生局九十三年三月二十三日
    尿液檢驗成績書一紙及長榮大學毒物研究中心九十三年三月五日濫用藥物確認報
    告一紙在卷（詳臺南縣警察局佳里分局佳警刑字第０９２０００２３００號刑案
    偵查卷第十一頁、第十二頁；臺南縣警察局新化分局化警刑字第０９２０００３
    ８０９號刑案偵查卷第二頁、第三頁；本院卷第八十頁、第八一頁、第九七頁、
    第九八頁、第八六頁）可稽。又被告於九十三年一月三十一日下午二時許，在臺
    南縣永康市○○路十九巷六十號「元帥廟」前，為警查獲所扣得之毒品一包淨重
    ０．０七公克，經送鑑定結果，含有第一級第六項毒品海洛因成分，確屬第一級
    毒品海洛因無訛，有法務部調查局九十三年二月二十四日調科壹字第２００００
    ４７１１號鑑定通知書一紙附卷（詳本院卷第七六頁）可憑，並有被告所有供施
    用第一級毒品海洛因之器具注射針筒一支扣案可資佐證。按海洛因係由嗎啡經化
    學合成而製得，經注射進入人體後，因代謝而分解又生成嗎啡，因此施打海洛因
    後，由尿液檢驗結果仍為嗎啡反應。是以，被告自白施打海洛因，而採尿化驗之
    結果呈現嗎啡陽性反應，核屬科學上合理之現象。此外，並有本院南院刑搜字第
    ００２８０５號搜索票一紙、臺南縣警察局佳里分局搜索扣押筆錄一份、臺南縣
    警察局佳里分局扣押物品收據一紙存卷（詳臺南縣警察局佳里分局佳警刑字第０
    ９２０００２３００號刑案偵查卷第八頁至第十頁）可憑。綜合上開事證互核相
    符，被告連續施用第一級毒品之犯行至為明灼。另被告前因施用第一級毒品案件
    ，經本院以九十一年度毒聲字第一五四號裁定送觀察、勒戒後，認有繼續施用毒
    品之傾向，經本院以九十一年度毒聲字第一一四九號裁定令入戒治處所施以強制
    戒治一年，嗣經本院以九十一年度毒聲字第二一五六號裁定停止戒治，所餘戒治
    期間，付管護管束，而於九十二年一月二十日停止強制戒治出監，並於九十二年
    五月二十二日付保護管束期滿，由臺灣臺南地方法院檢察署檢察官於九十二年五
    月二十八日，以九十二年度戒毒偵字第一二二號為不起訴處分確定在案等情，有
    本院九十一年度毒聲字第一五四號、九十一年度毒聲字第一一四九號刑事裁定各
    一份、臺灣臺南地方法院檢察署檢察官九十二年度戒毒偵字第一二二號不起訴處
    分書一份及臺灣高等法院被告全國前案紀錄表一份在卷（詳本院卷第四六頁至第
    四八頁、第四頁至第十二頁）可參。綜上所查，被告自白核與事實相符，本件事
    證明確，被告犯行堪以認定。
二、按毒品危害防制條例業於九十二年七月九日以總統華總一義字第０９２００１２
    １９３０號令修正公布全文三十六條，並自九十三年一月九日起施行。又按連續
    數行為而犯同一之罪名者，以一罪論，刑法第五十六條定有明文，則當連續犯罪
    之際，遇刑法有變更時，其一部涉及舊法，一部涉及新法者，即應依最後行為時
    之法律處斷，最高法院二十九年上字第三八六六號判例、最高法院八十二年臺非
    字第二四五號判決意旨可資參照。查海洛因為第一級毒品，毒品危害防制條例第
    二條第二項第一款定有明文。故核被告乙○○所為，係犯毒品危害防制條例第十
    條第一項之施用第一級毒品罪。其施用前持有第一級毒品之低度行為，為施用第
    一級毒品之高度行為所吸收，不另論罪。其先後多次施用第一級毒品之犯行，時
    間緊接，犯罪構成要件相同，顯係基於概括犯意反覆為之，為連續犯，應依刑法
    第五十六條之規定以一罪論，並依法加重其刑。另被告基於施用第一級毒品海洛
    因之概括犯意，自九十二年九月二十八日起至九十三年二月二十八日下午二、三
    時許止之連續施用第一級毒品海洛因部分，雖未據公訴人起訴，惟此部分犯行與
    業經起訴有罪部分之犯行，有連續犯裁判上一罪之關係，已如前述，且據檢察官
    函請併案審理一部分（按被告於九十二年九月二十八日起至九十三年一月三十日
    止，連續在臺南縣新化鎮崙頂里崙子頂三七六號等處，施用第一級毒品海洛因部
    分），本院自得一併審理。又被告連續施用第一級毒品之犯行，其最後行為時既
    為九十三年二月二十八日下午二、三時許，揆諸前揭說明，應依其九十三年二月
    二十八日最後行為時之法律即應適用修正後毒品危害防制條例之規定處斷，併予
    敘明。末查，被告前於八十二年間，因違反肅清煙毒條例案件，經本院以八十二
    年度訴字第一二九一號刑事判決判處有期徒刑三年四月確定，又於八十三年間，
    因違反肅清煙毒條例案件，經臺灣高等法院臺南分院以八十三年度上訴字第五三
    三號刑事判決判處有期徒刑三年六月確定，兩案接續執行，於八十九年八月六日
    縮短刑期假釋付保護管束未經撤銷期滿，以已執行論，有臺灣臺南地方法院檢察
    署刑案資料查註紀錄表及臺灣高等法院被告全國前案紀錄表在卷可證，其受有期
    徒刑之執行完畢，五年以內再犯本件有期徒刑以上之罪，為累犯，應依刑法第七
    十條之規定遞加重其刑。爰審酌被告有如事實欄所載之多次施用毒品前科，有前
    開臺灣臺南地方法院檢察署刑案資料查註紀錄表及臺灣高等法院被告全國前案紀
    錄表在卷可參，猶不知悔改，再犯本件施用第一級毒品罪及其犯罪之動機、目的
    、手段、所生危害、施用毒品之期間、施用毒品之頻率、多次為警查獲仍繼續施
    用毒品、犯罪後坦承犯行態度良好及施用毒品自戕身心等一切情狀，量處如主文
    所示之刑，以資懲戒。按查獲之第一級毒品，不問屬於犯人與否，均沒收銷燬之
    ，毒品危害防制條例第十八條第一項前段定有明文，是以本件扣案之第一級毒品
    海洛因一包，淨重０．０七公克，應宣告沒收銷燬之。至本件扣案之第一級毒品
    海洛因外包裝一個重０．三四公克，係用於包裹毒品，防其裸露、逸出、潮濕，
    便於持有藉以施用，核係被告所有供施用毒品所用之物，又非屬毒品危害防制第
    十九條第一項規定應沒收之物，爰依刑法第三十八條第一項第二款規定，宣告沒
    收之（最高法院九十一年度臺上字第四０七六號、第四四一六號判決參照）。扣
    案之注射針筒一支，係被告所有供施用第一級毒品海洛因所用之物乙節，業據被
    告供明在卷，爰併依刑法第三十八條第一項第二款規定，宣告沒收之。至扣案之
    塑膠管一支，雖係被告所有之物，惟並非被告供本件施用第一級毒品海洛因所用
    之物乙情，亦據被告供陳明確，而該塑膠吸管一支又非違禁物，不符沒收要件，
    爰不予宣告沒收之，附此敘明。
據上論斷，應依刑事訴訟法第二百九十九條第一項前段、第二百七十三條之一第一項
，毒品危害防制條例第十條第一項、第十八條第一項，刑法第十一條前段、第五十六
條、第四十七條、第三十八條第一項第二款，判決如主文。
本案經檢察官甲○○到庭執行職務。
中      華      民      國      九十三    年      四    月    二十六    日
                                          臺灣臺南地方法院刑事第七庭
                                              法  官  陳金虎
右正本證明與原本無異。
如不服本判決，應於判決送達後十日內，向本院提出上訴狀。
                                              書記官  楊建新
中      華      民      國      九十三    年      四    月    二十六    日
附錄法條：
毒品危害防制條例第十條第一項
施用第一級毒品者，處六月以上五年以下有期徒刑。
